臺灣臺北地方法院民事判決　九十一年訴字第二六六九號
　　原　　　告　　交通部台灣區○道○○○路北區工程處
　　法定代理人　　丁○○
　　訴訟代理人　　陳進會律師
　　複　代理人　　丙○○
　　被　　　告　　欣隆交通股份有限公司
　　法定代理人　　乙○○
　　被　　　告　　甲○○
　　訴訟代理人　　陳鄭權律師
　　複　代理人　　劉君豪律師
右當事人間損害賠償等事件，本院判決如左：
    主　　文
壹、被告應連帶給付原告新台幣玖拾柒萬捌仟佰伍拾壹元，及自民國九十年四月二
    十六日起至清償日止，按年息百分之五計算之利息。
貳、原告其餘之訴駁回。
、訴訟費用由被告負擔四分之三，餘由原告負擔。
肆、本判決第一項於原告以新臺幣拾萬元為被告供擔保後，得假執行。但被告如於
    假執行程序實施前，以新臺幣玖拾柒萬捌仟佰伍拾壹元為原告預供擔保，得免
    為假執行。
伍、原告其餘假執行之聲請駁回。
    事　　實
壹、原告方面：
一、聲明：（見起訴狀）
    (一)被告等應連帶給付原告新台幣（下同）一百二十八萬五千元整及自民國九十年
      四月二十六日起至清償日止按週年利率百分之五計算之利息。
    (二)訴訟費用由被告等連帶負擔。
    (三)原告願供擔保，請准宣告假執行。
    訴訟標的：（見審理卷第一一八頁，選擇合併）
    (1)欣隆交通股份有限公司（下稱：欣隆公司）─民法第一百八十四條第一項前段
          、民法第一百八十八條第一項、「償還修復費用承諾書」
    (2)甲○○─民法第一百八十四條第一項前段、民法第一百九十一條之二、「償還
          修復費用承諾書」
二、陳述：（見審理卷第八九至九五、一０五、一一八頁）
  (一)程序部分：
  (1)依原告與被告所立償還修復費用承諾書之記載：「…，如因而涉訟時，同意以貴
    處指定之地方法院為第一審管轄法院」，故鈞院對本件有管轄權。
  (2)原告「交通部台灣區○道○○○路局北區工程處」乃獨立之行政組織機關，並非
    內部單位，此有「交通部台灣區○道○○○路局組織條例」第八條規定、「交通
    部公路局各區工程處暫行組織規程」為其組織法上及預算（會計）獨立之依據可
    稽，且依原告所作成之公文書觀之，其亦得以機關名稱獨立對外發文，故原告並
    非國道高速公路局之內部單位而係獨立之行政機關，其具有民事訴訟上之當事人
    能力毫無疑義，被告於答辯聲明中主張原告無當事人能力云云，顯屬錯誤。
  (二)按：
  (1)因故意或過失，不法侵害他人之權利者，負損害賠償責任，民法第一百八十四條
    第一項前段有明文規定。又受僱人因執行職務不法侵害他人之權利者，由僱用人
    與行為人連帶負損害賠償責任，民法第一百八十八條第一項前段定有明文。又汽
    車、機車或其他非依軌道行駛之動力車輛，在使用中加損害於他人者，駕駛人應
    賠償因此所生之損害，民法第一百九十一條之二亦有明文。
  (2)次按負損害賠償責任者，應回復他方損害發生前之原狀，其不能回復原狀或回復
    顯有重大困難者，應以金錢賠償其損害，債權人亦得請求支付回復原狀所必要之
    費用以代回復原狀，民法第二百十三條第一、三項及第二百十五條定有明文。又
    不法毀損他人之物者，被害人得請求賠償其物因毀損所減少之價額，民法第一百
    九十六條訂有明文，而被害人請求賠償物被毀損所減少之價額，依最高法院七十
    七年五月十七日之七十七年度第九次民事庭會議決議決議，認為得以修復費用
    為估定之標準。
  (三)被告欣隆公司僱用被告甲○○為曳引車司機，該受僱人甲○○於民國九十年四月
    四日上午八時駕駛欣隆公司所有之車號ＭＧ─七一七號曳引車，行經國道三號高
    速公路（即通稱之北二高）北向七十四公里一百公尺處，肇事撞損原告所有設置
    於該處之濃霧偵測器、單臂燈柱、燈柱基座及燈具安定器各乙具，致其全毀，此
    有肇事現場相片五張，以及因甲○○受傷送醫而由其僱用人之法定代理人乙○○
    代理簽名之「償還修復費用承諾書」可稽。
  (四)原告為修復被告上開侵權行為所造成之損害，共需修復濃霧偵測器（含安裝）乙
    套一百二十四萬八千元整、單臂燈柱（H=10M）乙支一萬五千元整、燈柱基礎（
    H=10M）乙座八千元整及燈具含安定器（400w）乙套一萬四千元整，合計共一百
    二十八萬五千元整，此有「交通設施損壞表」、及交通部核定備查之國道高速公
    路交通設施損壞處理要點第六項之「路邊設施修復費用標準表」及「交通控制系
    統路邊設施修復費用標準表」可稽。
  (五)被告甲○○肇事撞毀上開公共設施之地點交通流量極大，無時無刻均有車輛通行
    ，危險性極高，此為公知之事實，非具有高度專業之工程技術，實不能修復上開
    工作物，故該工作物之毀損，對被告等而言，堪認回復原狀顯有重大困難。又依
    新修正民法第二百一十三條第三項之規定，原告得直接請求被告等償還修復之必
    要費用以代回復原狀，允屬合宜。
  (六)綜上，被告應依民法第一百八十四條、第一百八十八條、第一百九十一條之二、
    第一百九十六條、第二百十三條第一項及第三項、第二百十五條規定及前揭「償
    還修復費用承諾書」之約定，連帶賠償原告所受上開之損害，然被告雖經原告於
    民國九十年四月十三日及十月八日二次去函通知催繳償還修復費用，但被告均置
    之不理，迄今未依法給付賠償，原告為保障自身權利，為特依法提起本訴。
  (七)利息起算日：原告於九十年四月十三日函請被告等於同年月二十五日給付該修復
    費用，惟被告等均未置理。故從九十年四月二十六日起請求法定利息。
  (八)對被告答辯有關請求權方面：
  (1)被告於答辯理由書第一點內陳稱：「原告同時以一百九十六條及民法二百一十三
    條至第二百一十五條為請求權之依據，恐有誤解，原告應擇定究以那條為請求之
    依據…（下略）」云云。
  (2)惟查，本案原告起訴聲明中就請求權基礎部份已主張明確，乃為民法第一八四條
    及同法第一八八條僱用人侵權行為責任之規定；至於民法一九六條及民法二一三
    條至二一六條之規定性質上不過為損害賠償方法之規範而已，屬賠償方式之選擇
    ，本質上非請求權基礎，故原告自始皆以民法第一八四條及第一八八條為請求權
    依據，並無疑義；被告謂原告應速擇定請求權之依據等語，顯有誤會。
  (3)又關於損害賠償之方法，原告於訴之聲明第五點已明確表明選擇行使民法二百一
    十三條之規定請求被告回復原狀，惟此項回復原狀之請求對被告而言顯有重大困
    難，故依同法二百一十五條之規定，被告應以金錢賠償。
  (九)原告就損害之發生並無過失，不生過失相抵之問題：
  (1)被告答辯理由書中第二點援引公路法第五十八條之規定，主張原告未於肇事路段
    加設護欄，乃屬對損害之發生或擴大與有過失；且國三線南下七十六公里處之濃
    霧偵測器旁有架設護欄，而肇事路段卻無此項防護措施，更可認原告對損害之發
    生亦有過失…云云。
  (2)惟查被告雖稱國三線南下七十六公里處之濃霧偵測器旁有架設護欄云云，然觀之
    其所指南下七十六公里外之路段照片，該濃霧偵測器旁並無任何特別裝置之護欄
    ，其兩旁僅有一般高速公路路肩所設之分隔護欄而已，被告此項答辯顯屬無據。
  (3)復查公路法第五十八條之規範意旨及立法目的，乃係為避免特定路段因視線不良
    或地勢特殊或有其它易致車輛駕駛人有高度肇事危險之虞時，責令主管機關須於
    適當地點設置必要之標語或護欄以維護道路及行車安全，其基本前提須以該路段
    有「險要」或其它合於前述規範目的之情形始足當之，非謂任何路段皆有必須設
    置護欄之必要，此觀公路法第五十八條之文義自明，而被告甲○○肇事之路段，
    即國道三號北向七十四公里處，為平坦筆直通行之路段，道路寬敞，視野廣闊，
    地勢上既無迂迴難行之情形，況其為直線前進之路段，無須轉彎，亦無視覺上死
    角之情形存在，當無公路法五十八條所稱必須特別設置護欄之必要。
  (十)就請求損害賠償之額度：
  (1)就損害賠償之額度而言，若賠償之標的物為中古物時，其時價之計算不能以全新
    時之市價計算，此點固無疑問，惟此項原則所適用之前提應屬一般可替代物之賠
    償情形而言（如一部轎車使用三年後毀損，得以該車折舊後之剩餘價值再購得亦
    已使用三年同款式之中古車，蓋此時購得同款式之中古車仍屬可能且已足填補其
    損害，且其所須之費用亦必較新車為低），若毀損之物性質上已無法以同種類之
    中古物於市場中取得時，則其填補損害之「惟一」方法只能以購置全新之物代替
    ，此時損害賠償之請求自無須加計折損之價額，否則無異使受害人無法以受領之
    賠償完全填補其損害。
  (2)次就原告所提償還費用承諾書中所載明交通設施損壞記錄表中「全毀」之記載與
    「路邊設施費用標準表」及「交通控制系統路邊設施修復費用標準表」二者間並
    無任何矛盾，蓋「標準表」之提出僅為計算因全毀所須之修復費用根據，若非如
    此，則何以計算被告應給付之賠償金額？被告於答辯理由書中第三點第(2)部分陳
    稱原告之損害賠償請求標準顯有矛盾之語，不知究何所指？此項答辯主張，顯為
    狡詞卸責，殊不足採。
  (3)復就關於損害賠償之總額，兩造間曾簽署損害賠償承諾書加以約定，該承諾書上
    之額度早已記載詳實並經被告同意，蓋事發當日因被告甲○○受傷送醫，肇事地
    點關西工務段現場估賠人員吳上昇親赴龍潭敏盛醫院，請其過目與簽認，當時承
    諾書上之內容含名稱、損壞情形、單位、數量、初估金額及合計金額等均已填妥
    ，被告甲○○了解撞損物之賠償金額後，即要求吳上昇尋找欣隆公司老闆簽署，
    吳員返回工務段後，將該償還承諾書交予業務承辦人。後經承辦人通知欣隆公司
    乙○○先生，並相約至大溪交流道北上出口處將該償還承諾書予乙○○過目並確
    認該承諾書上之內容（含名稱、損壞情形、單位、數量、初估金額及合計金額等
    ）後簽署；絕非如被告於答辯理由書中第四點所謂之乙○○係受到高公局在場人
    員告知「沒關係啦！先簽名啦；金額屆時再說即可…」及該賠償金額係被告「心
    急之下」未及細思，受詐騙云云，被告就該損害賠償承諾書上賠償金額所為之簽
    認，洵堪認定為就賠償金額之同意。
  (十一)被告欣隆交通有限公司無主張民法一八八條第一項但書而免其責任之餘地：
  (1)被告於答辯書中第五點陳稱：「本案被告甲○○固係受僱於共同被告欣隆交通股
    份有限公司為曳引車司機，惟一來甲○○個性謹慎，有職業駕駛執照，之前無肇
    事紀錄，亦無前科或不良嗜好，其外出執行職務時公司亦曾告誡：睡眠要睡飽、
    不可喝酒及打電話等，是被告公司對於選任受僱人及監督其職務之執行實已盡相
    當之注意，故對於受僱人所造成之損害，被告公司應不用負賠償責任。」等語。
  (2)惟查最高法院十八年上字二○四一號判例曰：「使用主對於被選用人執行業務本
    負有監督之責，此項責任並不因被用人在被選之前，已否得官廳之准許而有差異
    ；蓋官廳准許，係僅就其技術以為認定，而其人之詳慎或疏忽，仍屬於使用主之
    監督範圍，使用主漫不加察，竟任此性情疏忽之人執行職務，是亦顯有過失，由
    此過失所生之侵權行為，當然不能免責。」
    準此而言，被告於答辯意旨中陳稱受僱人甲○○有職業駕駛執照、之前無肇事事
    記錄、前科…等，此等事實依前述判例意旨僅係證明受僱人在法律上有執行駕駛
    服務之能力與資格，並非指僱佣人得免除其監督義務或已盡相當之監督注意義務
    ；而所謂僱佣人對受僱人執行職務應盡相當之監督注意義務，乃指僱佣人於受僱
    人執行其職務之必要相關事宜皆須於執行職務之期間內隨時盡其督促查核之責，
    非謂於職務進行之初單純口頭告誡：「睡眠要飽、不可喝酒……」等日常性口頭
    叮嚀即屬已盡監督義務，被告欣隆交通公司據前述主張即謂已盡監督注意之義務
    ，實屬誤會。
  (十二)本件儀器裝置時間與折舊：
    本件儀器複驗合格日期為八十七年八月二十六日，並於八十九年八月二十六日養
    護期滿。本件儀器並無折舊問題，已如前述。另依交通部七十五年五月七日交路
    字（七五）字第○八七三八號函明載：「關於本部七十二年八月三十日交路（七
    二）字第一六六三一號函核定損毀高速公路設施修復標準。所訂之賠償金額。係
    高速公路局為其受損毀之設施，修復至恢復高速公路使用標準所需之費用，故無
    折舊率之適用規定及標準。」，系爭儀器並無折舊問題至明。
  (十三)我們認為被告全都有契約適用。我有問過原告，原告說沒有折舊問題。乙○○有
    說明簽名情形，他說他是替公司及甲○○簽的。證人曾錦楠也有說清楚簽名情形
    。且乙○○也看過了。否認有其他車輛超車，造成車禍。（見第一一六頁）
三、證據：提出
    一、肇事現場照片五張。
    二、償還修復費用承諾書影本乙份。
    三、交通設施損壞表乙份。
    四、交通部函及國道高速公路交通設施損害處理要點影本各乙份。
    五、九十年四月十三日償還費用通知書影本乙份。
    六、九十年十月八日償還費用通知書影本乙份。
    七、「交通部台灣區○道○○○路局組織條例」及「交通部公路局各區工程處暫
        行組織規程」影本各乙份。
    八、交通部台灣區國道新建工程局營繕工程結算驗收證明書影本乙份。
    九、國道新工局第一區工程處87、9、30國工一（八七）工字第五七四七號函影
        本乙份。
    十、交通部75、5、7交路（75）字第○八七三八號函影本乙份。
貳、被告方面：
一、聲明：
    (一)原告之訴駁回。
    (二)訴訟費用由原告負擔。
    (三)如受不利之判決，被告願供擔保請求宣告免為假執行。
二、陳述：（見審卷第一二０至一二五頁）
  (一)本案被告甲○○於民國九十年四月四日上午八時許駕駛欣隆公司所有之車號ＮＧ
    ─七一七號曳引車行經國道三號高速公路北向七十四公里一百公尺處時，為閃避
    其他不當駕駛之車輛，肇事撞毀原告所有設置於該處之濃霧偵測器、單臂燈柱、
    燈柱基座及燈具安定器各乙具，致其全毀；有疑義者，上開被撞毀之濃霧偵測器
    等裝置，為何未於其旁架設護欄？
  (1)按公路法第五十八規定：「公路主管機關為維護公路及市區道路交通之安全與暢
    通，…並應於險要或適當地點，設置標誌、標線、號誌、護欄及交通島等交通安
    全工程設施。」由上可知，「應」設置「護欄」設施之情形有二：一為險要之地
    點，一為適當之地點。
  (2)原告準備書狀謂「被告甲○○肇事之路段，即國道三號北向七四公里處，為平坦
    筆直通行之路段，道路寬敞，視野廣闊，地勢上既無迂迴難行之情形，為直線前
    進之路段，無須轉彎，亦無視覺上死角之情形存在，故無公路法五十八條所稱必
    須特別設置護欄之必要。惟查國道三號南向七十六公里處所拍攝之照片，該濃霧
    偵測器旁確有架設隔、護欄，且此處亦為平坦筆直通行之路段，正與肇事路段之
    情形相似，何以一架設隔、護欄？一不架設？標準何在？是原告云因平坦筆直通
    行之路段．．．等，所以無架設隔、護欄之必要，並不足採。
  (3)由國道三號南向七十六公里處所拍攝之照片觀之，可發現高速公路路肩旁設有「
    公共電話」者，旁均有設置隔、護欄，為何價值顯高於該公共電話之濃霧偵測器
    旁卻不架設隔、護欄？一套濃霧偵測器之修復費用即高達新台幣壹佰貳拾萬元，
    是否應於其旁架設隔、護欄方屬恰當？
  (4)隔護攔設置之目的除在防止車輛與對向發生對撞，或撞擊路側障礙物，或防止失
    控之車輛翻落路幅外，亦具有吸收撞擊能量及導引行車之功能；是如能於濃霧偵
    測器旁架設隔、護欄，則當能避免或減輕損害，故本件肇事路段處應屬架設隔護
    欄之「適當」地點，當無疑問。
  (二)次按損害賠償之基本原則，一方面在於填補被害人之損害，一方面亦同時禁止被
    害人因而得利。此不因所損壞之「物」係車子、房屋甚或高速公路設施而有所
    不同，更不因該物於市場上有無替代物而有所差異。故於物被毀損請求損害賠償
    時，應予計算折舊，方屬所實際受到之損害，否則即有超額賠償、不當得利之嫌
    。就此，原告應提出該被撞毀之濃霧偵測器、燈柱、燈柱基座及燈具安定器之購
    入證明，以明上開裝備何時購入、何時裝設、使用多久及使用年限，俾利計算折
    舊數額。
  (三)又毀損他人所有物，有修理可能與修理不可能兩種情形，茲分述之
    (1)修理可能時：修理費即為損害。修理雖屬可能，但如修理所需費用超過購入同
      樣物品之價格者，應以物品價格為其損害額，始符誠信公平原則。
    (2)修理不可能時：如係新物，自應賠償相當購入新物之價額減去損壞後之殘額。
      如係中古物，自應賠償毀損前之時價減去毀損後之殘價（曾隆興著現代損害賠
      償法論第四七六頁參照）。
    茲由償還修復費用承諾書（載明「交通設施損壞記錄表─全毀）及原告起訴狀第
    五點觀之，上開被撞毀之濃霧偵測器等裝置應屬修理不可能情形，又查上開被撞
    毀之霧偵測器等裝置使用至今皆已歷數年，風吹、日曬、雨淋甚或機械故障在所
    難免，已屬中古物，其價值早已不復當初，故應賠償之數額係「毀損前之時價減
    去毀損後之殘價」方為合理，否則有不當得利之嫌。又中古物時價之認定方法，
    一般言之有平均法、定率遞減法及工作時間法等三種方法，可參考「固定資產耐
    用年數」。而依此所計算出之數額，方屬被告應賠償之數額。
  (四)事故發生後，場面混亂，被告甲○○受傷送醫。原告雖找被告乙○○先生簽名償
    還修復費用承諾書，惟所簽之名係「乙○○『代』」，是可知乙○○僅係「代」
    甲○○簽名，該承諾書之效力不足以拘束乙○○。此由證人曾錦楠於鈞院九十一
    年十月十八日言詞辯論筆錄：「（問）為何要寫乙○○代？（答）因我跟他講不
    是當事人要請他代簽。因承諾書上寫的當事人是甲○○。我在電話時就有跟他講
    過，就有說要請他代簽。」亦可灼然明白。是該承諾書之效力不足以拘束乙○○
    。雖乙○○復稱其簽承諾書是為公司還有甲○○，但徵諸證人曾錦楠言：因為承
    諾書上寫的當事人，是甲○○，所以才要請乙○○代簽。故乙○○自始應即無為
    公司代簽之意思。況承諾書上欣隆公司根本非當事人，乙○○又要如何為其代簽
    ？是欣隆公司非契約當事人，洵無疑問。此外，被告乙○○先生抵達大溪交流道
    北上出口處時，在場高速公路局人員確曾告知：「…這只是例行手續（指簽署償
    還修復費用承諾書）而已，…沒關係啦先簽名啦，金額屆時再與上面的人談即
    可…」乙○○不疑有他，遂與簽名。是該份「承諾書」其合意之部分係同意賠償
    ，但賠償金額部分恐係心急之下未及細思復受詐騙所致，並未達成合意。請鈞院
    細譯，乙○○既已對高公局人員曾錦楠表明「賠償金額過高（對此曾錦楠及乙○
    ○均不爭執），能否低一些等話」則茍未獲對方首肯，乙○○怎會簽立承諾書？
  (五)法官依據法律獨立審判，不受行政函示之拘束按法官依據法律獨立審判，不受任
    何干涉，憲法第八十條載有明文。各機關依其職掌就有關法規為釋示之行政命令
    ，法官於審判案件時，固可予以引用，但仍得依據法律，表示適當之不同見解，
    並不受其拘束。司法院釋字第一三七號、二一六號、四０七號分別著有解釋。又
    從憲政主義之制衡設計觀之，司法監督相對於行政權之優越性，以及司法程序恆
    較行政手續為周密慎重等因素而言，法官於審判案件時，亦不應受行政命令之拘
    束。核先敘明。
    本件原告當庭所提出之交通部函示說明「…核定損壞高速公路設施修復標準，所
    訂之賠償金額…故無折舊率之適用規定及標準…」，然其性質僅為一行政規則、
    函示，非但不對外發生效力，依前揭大法官會議解釋意旨，更不足以拘束法院。
    法院自得依據法律為公平、合理之裁判。
  (六)末按民法第一百八十八條第一項固規定：受僱人因執行職務，不法侵害他人之權
    利者，由僱用人與行為人連帶負損害賠償責任。惟同條項但書亦規定：「但選任
    受僱人及監督其職務之執行，已盡相當之注意或縱加以相當之注意而仍不免發生
    損害者，僱用人不負賠償責任」。本案被告甲○○固係受僱於共同被告欣隆交通
    股份有限公司為曳引車司機，惟一來甲○○個性謹慎，有職業駕駛執照，之前無
    肇事紀錄，亦無前科或不良嗜好，其外出執行職務時公司亦曾告誡：睡眠要睡飽
    、不可喝酒及打電話．．．等，是被告公司對於選任受僱人及監督其職務之執行
    實已盡相當之注意，故對於受僱人所造成之損害，被告公司應不用負賠償責任。
    至被告甲○○是因為要閃避旁車（未遵守交通規則、不當超車），始會撞上原告
    所設置之系爭裝備，而事故發生後，該未遵守交通規則、不當超車之車輛反加速
    逃逸，至甲○○無法記下該車車牌號碼而予訴追、求償。是該車輛方為肇至系爭
    事故之真正原因，被告甲○○實屬無辜。請求　鈞院衡量當時狀況而予以適度的
    酌減賠償責任。
  (七)承諾書對興隆公司及乙○○沒有拘束效力，承諾書上面當事人只有寫甲○○。且
    欣隆公司負責人當時有覺得金額過高，應該要等甲○○清醒在簽名，乙○○是否
    同意也有問題。當時是旁邊車超車不當（事後已逃逸），才會發生車禍，甲○○
    不應負擔全部責任，他經濟狀況不好。（見第一一六頁）
三、證據：提出
   (1)王澤鑑著民法學說與判例研究第六冊第二十七頁
   (2)曾隆興著現代損害賠償法論第四七六頁
   (3)中古物時價之認定方式
   (4)固定資產耐用年數表
   (5)國三線南向七十六公里處所拍攝之照片
   (6)國三線南向七十六公里處所拍攝之照片
   聲請訊問證人邱春環、吳上昇、曾錦楠
    理　　由
一、程序方面：
    原告「交通部台灣區○道○○○路局北區工程處」依據「交通部台灣區○道○○
    ○路局組織條例」第八條、「交通部公路局各區工程處暫行組織規程」，在組織
    法上及預算上均獨立運作，亦得以機關名稱獨立對外發文，故具備完整當事人能
    力。先予說明。
二、雙方同意或不爭執之事實：
    欣隆公司僱用甲○○為曳引車司機，王君於九十年四月四日上午八時駕駛欣隆公
    司所有之車號ＭＧ─七一七號曳引車，行經國道三號高速公路北向七十四公里一
    百公尺處，肇事撞損原告所有設置於該處之濃霧偵測器、單臂燈柱、燈柱基座及
    燈具安定器各乙具，致其全毀，該設施並無護欄保護。事發後數日，欣隆公司負
    責人乙○○在原告所提供「償還修復費用承諾書」之當事人甲○○一欄簽署「乙
    ○○代」，承諾書記載濃霧偵測器乙套一百二十四萬八千元整、單臂燈柱（
    H=10M）乙支一萬五千元整、燈柱基礎（H=10M）乙座八千元整及燈具含安定器（
    400w）乙套一萬四千元整，合計共一百二十八萬五千元整。
三、爭執要點：
    (1)「償還修復費用承諾書」對欣隆公司、甲○○效力如何？
      原告主張對於被告二人均發生效力，被告辯稱承諾書效力至多及於甲○○。
    (2)右述承諾書是否出於乙○○之真意，在意由自由下所為？
      原告主張乙○○當時明瞭情形而簽署，被告辯稱林君係受承辦人誤導始簽署。
    (3)被告欣隆公司是否已於選任王君及監督其職務之執行，已盡相當之注意或縱加
      以相當之注意而仍不免發生損害？
      欣隆公司聲稱已盡必要注意，應予免責。原告否認此情。
    (4)不適用承諾書時，被告應負責賠償責任如何？
      原告主張本件受損器材並無中古品可替代，應償付全新器材之價額；被告認為
      仍應適用折舊之法則。
    (5)原告未在受損裝置設置護欄，對於損害之擴大是否亦有過失？
      原告主張現場無須裝置護欄，被告認為應設護欄。
四、承諾書效力方面：
    原告主張承諾書（見原證二）效力於欣隆公司及甲○○，並以該公司負責人乙○
    ○當庭自認同為公司及甲○○簽署佐證（見審卷第一０一頁）。經調查：
    (1)被告欣隆公司否認效力及於公司及王君，且承諾書當事人只有寫甲○○（見第
      一一六頁）。
    (2)乙○○固於本院自認為欣隆公司及甲○○簽署前述承諾書，然而，承諾書當事
      人僅記載「甲○○」，其下方列有身分證字號、電話、戶籍住址、「簽章」等
      欄位；次行則有車號、車種、車主（車輛所屬公司或僱傭人）、負責人等欄位
      ，並無車主簽章欄位。依據承諾書格式，僅要求行為人簽認賠償金額，未顧及
      車主或僱主之連帶民事責任。因此，簽認方式或註記均影響承諾者係何人。
    (3)再者，於承諾書簽認屬於民法上法律行為，應具備「意思表示」之要素，亦即
      具有「效果意思」、「表示意思」、「表示行為」三者。以林君自認情形而言
      ，林君意欲為欣隆公司、甲○○簽署承諾書，但是其表示於外僅為「乙○○代
      」，且書寫於甲○○欄位內，卻未在欣隆公司欄位表示承諾意旨。綜合承諾書
      文義，僅能認定乙○○代理甲○○簽署承諾書。
    (4)林君固表示係為甲○○代理簽署之意旨，但是林君始終未能證明獲得授權，王
      君亦否認受承諾書所拘束；原告則未能證明甲○○授權由乙○○代理簽名，從
      而此一代理簽署，並不能對王君發生效力。
    綜上所述，欣隆公司並非承諾書當事人，甲○○並未授權林君代理簽署，亦不受
    承諾書所拘束。從而，承諾書是否出於乙○○真意或受他人誤導，本院均無須討
    論（原告訴訟標的並未對林君主張無權代理之責任，林君亦未說明是否已在法定
    期間內撤銷意思表示）
五、被告之賠償責任：
    本件承諾書既不適用於被告二人，則雙方法律關係仍應依侵權行為法則處理。因
    此：
    (1)民法第一百八十四條第一項前段：「因故意或過失，不法侵害他人之權利者，
      負損害賠償責任。」
      民法第一百八十八條第一項：「受僱人因執行職務，不法侵害他人之權利者，
      由僱用人與行為人連帶負損害賠償責任。但選任受僱人及監督其職務之執行，
      已盡相當之注意或縱加以相當之注意而仍不免發生損害者，僱用人不負賠償責
      任。」
      民法第一百九十一條之二：「汽車、機車或其他非依軌道行駛之動力車輛，在
      使用中加損害於他人者，駕駛人應賠償因此所生之損害。」
    (2)原告主張被告王君受僱於欣隆公司，並於右述時間為公司運送貨物中，發生車
      禍撞毀原告所稱器材，此為雙方所不爭執。依原告所提供相片九張，現場為平
      直之高速公路路面，王君駕車行經該處竟無端撞擊該處路肩外器材，其駕駛行
      為顯有過失，且與原告所受損害間具有因果關係。
    (3)按，當事人主張有利於己之事實者，就其事實有舉證之責任，民事訴訟法第二
      百七十七條定有明文。王君雖辯稱當時旁邊車超車不當才會發生車禍，該車事
      後已逃逸云云（見第一一六頁）；但王君不能證明此情，原告復否認此節，本
      院無從認定王君所述係真正。
    (4)欣隆公司雖辯以甲○○個性謹慎，有職業駕駛執照，先前無肇事紀錄，亦無前
      科或不良嗜好，其外出執行職務時公司亦曾告誡：睡眠要睡飽、不可喝酒及打
      電話．．．等，是被告公司對於選任受僱人及監督其職務之執行實已盡相當之
      注意，故對於受僱人所造成之損害，被告公司應不用負賠償責任。至被告甲○
      ○是因為要閃避旁車（未遵守交通規則、不當超車），始會撞上原告所設置之
      系爭裝備，而事故發生後，該未遵守交通規則、不當超車之車輛反加速逃逸，
      至甲○○無法記下該車車牌號碼而予訴追、求償（見審卷第一二四頁）。但欣
      隆公司並未提供此方面證據以資查證，況欣隆公司所述內容僅為基本注意事項
      ，仍不足以明瞭是否善盡監督義務。本院亦無從採信此部分辯解。
    因此，王光君應依民法第一百八十四條第一項、第第一百九十一條之二負賠償責
    任；欣隆公司應依同法第一百八十八條第一項前段負連帶責任。
六、賠償金額方面：
    原告主張，若賠償之標的物為中古物時，其時價之計算不能以全新時之市價計算
    ，惟此項原則所適用之前提應屬一般可替代物之賠償情形而言。若毀損之物性質
    上已無法以同種類之中古物於市場中取得時，則其填補損害之「惟一」方法只能
    以購置全新之物代替，此時損害賠償之請求自無須加計折損之價額，否則無異使
    受害人無法以受領之賠償完全填補其損害。被告辯以受損器材係中古物，其價值
    早已不復當初，故應賠償之數額係「毀損前之時價減去毀損後之殘價」。按：
    (1)民法第二百十三條規定：「（第一項）負損害賠償責任者，除法律另有規定或
      契約另有訂定外，應回復他方損害發生前之原狀。（第三項）第一項情形，債
      權人得請求支付回復原狀所必要之費用，以代回復原狀。」
      同法第二百十五條規定：「不能回復原狀或回復顯有重大困難者，應以金錢賠
      債其損害。」
      同法第一百九十六條規定：「不法毀損他人之物者，被害人得請求賠償其物因
      毀損所減少之價額。」
      最高法院七十七年五月十七日之七十七年度第九次民事庭會議決議：「物被毀
      損時，被害人除得依民法第一百九十六條請求賠償外，並不排除民法第二百十
      三條至第二百十五條之適用。依民法第一百九十六條請求賠償物被毀損所減少
      之價額，得以修復費用為估定之標準，但以必要者為限（例如：修理材料以新
      品換舊品，應予折舊）。被害人如能證明其物因毀損所減少之價額，超過必要
      之修復費用時，就其差額，仍得請求賠償。
    (2)原告主張右述受損設備共值一百二十八萬五千元整，此有承諾書一份在卷，被
      告對此不爭執。本件機器於八十七年八月二十六日完成複驗，八十九年八月二
      十六日養護期滿，亦有相關驗收紀錄與公文影本在卷可證（見原證八、九），
      應認為原告於八十七年八月二十六日完成購置右述濃霧偵測器等設備。計至損
      害發生日已有二年七個月半。依固定資產耐用年數表第一０三四號「道路號誌
      及行車保安設備」，耐用年限為十年。以平均法計算，每年折算金額為十一萬
      六千八百十八元（四捨五入），每月為九千七百三十五元（四捨五入），於本
      件事故發生前共計折舊三十萬六千六百四十九元。從而原告受損金額為九十七
      萬八千三百五十一元。
    (3)至於原告所舉交通部七十五年五月七日交路字（七五）字第○八七三八號函明
      載：「關於本部七十二年八月三十日交路（七二）字第一六六三一號函核定損
      毀高速公路設施修復標準。所訂之賠償金額。係高速公路局為其受損毀之設施
      ，修復至恢復高速公路使用標準所需之費用，故無折舊率之適用規定及標準。
      」，純係交通部內部意見，並無法律上依據，本院無從採取。
七、與有過失方面：
    被告辯以，原告未在受損裝置設置護欄，對於損害之擴大亦有過失，並舉同路段
    南下七十六公里現況為證（被證六）。原告認為該處無須另設置護欄。經查：
    (1)按公路法第五十八規定：「公路主管機關為維護公路及市區道路交通之安全與
      暢通，…並應於險要或適當地點，設置標誌、標線、號誌、護欄及交通島等交
      通安全工程設施。」。
    (2)依被告所提供國三線（北二高）南下七十六公里處相片，該濃霧偵測器旁並無
      任何特別裝置之護欄，其兩旁僅有一般高速公路路肩所設之分隔護欄而已。
    (3)公路法第五十八條規範意旨，乃係為避免特定路段因視線不良或地勢特殊或有
      其它易致車輛駕駛人有高度肇事危險之虞時，責令主管機關須於適當地點設置
      必要之標語或護欄以維護道路及行車安全，其基本前提須以該路段有「險要」
      或其它合於前述規範目的之情形始足當之，非謂任何路段皆有必須設置護欄之
      必要。本件事故為平坦筆直通行之路段，道路寬敞，視野廣闊，地勢上既無迂
      迴難行之情形，況其為直線前進之路段，無須轉彎，亦無視覺上死角之情形存
      在，當無公路法五十八條所稱必須特別設置護欄之必要。以王君大貨車及濃霧
      偵測器全部受損情形而言，縱有路肩分隔護欄，亦無法減少或避免受損。
    故本件並無民法第二百十七條之適用。
八、原告依據侵權行為損害賠償請求權（民法第一百八十四條第一項前段、第一百九
    十一條之二、第一百八十八條第一項）提起本訴，請求被告連帶給付主文第一項
    所示本金、利息合於法律規定，應予准許。超過部分為無理由，應予駁回。
九、兩造陳明願供擔保以代釋明，聲請宣告假執行或免為假執行，經核原告勝訴部分
    ，合於法律規定，爰分別酌定相當之擔保金額宣告之；原告其餘假執行之聲請，
    因訴之駁回而失所依據，不予准許。
十、因本案事證已臻明確，兩造其餘主張陳述及所提之證據，均毋庸再予審酌，附此
    說明。
十一、綜上所論，原告之訴為一部有理由，一部無理由，依民事訴訟法第七十九條但
      書、第八十五條第二項、第三百九十條第二項、第三百九十二條，判決如主文
      。（一、二審訴訟費用係法院所收取之各項費用，不含律師費等費用。）
中　　　華　　　民　　　國　　九十一　　年　　 十二　　 月　　　五　　　日
                                    民事第二庭法官    吳燁山
右為正本，係照原本作成。
如對本判決不服，應於送達後廿日內，向本院提出上訴狀（應按對方人數提出影本）
；財產權訴訟，應按上訴利益百分之一．六五，繳納上訴費。另提出雙掛號郵票十份
─每份三十四元。
中　　　華　　　民　　　國　　九十一　　年　　 十二　　 月　　　五　　　日
　　　　　　　　　　　　　　　　　　　　法院書記官　　柯月英
